【裁判字號】    95,交聲,75
【裁判日期】    950209
【裁判案由】    違反道路交通管理處罰條例聲明異議
【裁判全文】
臺灣臺北地方法院交通事件裁定        95年度交聲字第75號
原處分機關  台北市交通事件裁決所
異議人即    丙○○
受處分人
代理人     甲○○
上列異議人即受處分人因違反道路交通管理處罰條例案件，對於
台北市交通事件裁決所於民國95年1月2日所為之處分（原處分：
北市裁三字第裁22-AEB638440號），聲明異議，本院裁定如下：
    主    文
異議駁回。
    理    由
一、按飲用酒類或其他類似物後其吐氣所含酒精濃度超過每公升
    0 ‧25毫克以上者，不得駕車，而經測式檢定其酒精濃度超
    過規定標準者，處汽車駕駛人新台幣（下同）1 萬5 千元以
    上6 萬元以下罰鍰，並當場移置保管其車輛及吊扣其駕駛執
    照1 年，道路交通安全規則第114 條第2 款、道路交通管理
    處罰條例第35條第1 項第1 款定有明文。
二、本件異議人即受處分人丙○○於民國94年11月19日零時52分
    許，騎乘機車（車牌號碼：CGM－411號，下稱系爭車輛），
    在台北市○○街經警攔停舉發「酒精濃度超過規定標準者（
    0 ‧55毫克以上）」（0 ．61mg/l）之違規，為台北市政府
    警察局萬華分局（下稱舉發單位）執行攔檢勤務之員警乙○
    ○以其有違反道路交通管理處罰條例第35條第1 項規定之行
    為逕行掣單舉發。嗣受處分人於舉發通知單上所載應到案日
    期（94年12月4 日）前向原處分機關提出申訴，經原處分機
    關函請舉發單位調查結果，仍認受處分人有前開違規行為，
    原處分機關乃依上揭道路交通管理處罰條例第35條第1 項及
    違反道路交通管理事件統一裁罰基準表規定，於95年1 月2
    日裁處受處分人罰鍰4 萬5 千元，並吊扣駕駛執照12月。
三、本件受處分人對於在前揭時、地駕駛系爭車輛，經警攔檢之
    事實固不否認，惟矢口否認其酒精濃度經測試檢定有超過規
    定標準，辯稱意旨略以：
    (一)受處分人於94年11月18日晚間與友人在台北市萬華區之餐
      廳內食用冬令補品，受處分人與友人共同食用麻油雞作為
      禦寒補品，此乃人之常情，而前開冬令補品為達禦寒效果
      ，故在麻油雞中多添加些許酒精，以助人體血液循環，受
      處分人在食用後一個多小時，待酒精已大致散去，在精神
      狀態十分清醒之下，方才駕車離去。
    (二)在返家途中，於19時凌晨零時52分許，行經台北市○○街
      底水門口處，遽遭舉發單位員警攔下臨時檢測受處分人之
      酒精濃度。該攔檢員警在現場檢測3 次均檢測不出任何結
      果，受處分人一直十分清醒，未料攔檢員警仍不甘罷休，
      復要求受處分人自行駕駛所乘機車與其前往華江派出所，
      可見攔檢員警亦已認定受處分人並無酒後駕駛之情形，並
      放心讓受處分人繼續駕駛，否則豈會令受處分人再度自行
      駕車前往華江派出所。
    (三)受處分人與員警抵達華江派出所後，員警又再對受處分人
      進行酒精濃度檢測，一連兩次仍無結果，員警仍不願讓受
      處分人離去，直到第3 次檢測出受處分人之酒精濃度為「
      0 ．61mg/l」，旋貿然認定受處分人前開規定情事。
    (四)原處分機關未注意受處分人個案之獨立性，體察民間有食
      用麻油雞之生活習慣，加以運用概括條款而為相應之規定
      ，直接課予受處分人4 萬5 千元之重罰，實與法律明確性
      原則未合。
    (五)執勤員警在檢測不出超過酒精濃度結果，並無法認定受處
      分人有違法事實之時，竟未依職權終止執行，且利用受處
      分人不諳法律，未即時向其申請終止執行，另行要求受處
      分人駕車至華江派出所繼續接受檢測，實已違反我國憲法
      上之比例原則及信賴保護原則。
    (六)本件處分確實過重，並違反憲法上之法律明確性原則、比
      例原則及信賴保護原則。
四、本院查：
    (一)依當天負責攔檢之員警即證人乙○○於本院調查時具結證
      稱：當天我與其他2 位同事在長順街堤外執行攔檢勤務，
      看到受處分人騎乘系爭車輛不是很穩，他有時會頓一下，
      有時偏一下，等於是重心不太穩的樣子，我將他攔檢下來
      ，請他拿出駕照、行照，他開口講話就聞到酒味，我們要
      求他做酒測時，他當時不願意，只要求要喝水，我們說我
      們沒有水，除非他願意，可到不遠的派出所，由於我們尚
      未對受處分人施以酒精測試，無法知道他的酒精濃度，便
      依他所請，由他自己騎車，我們就一人在前面，兩人在後
      面，分騎3 部機車戒護他回華江派出所，回到派出所以後
      有依受處分人之要求，讓他喝水，並由他在休息室自行取
      用，測試第一次，可能吹氣不足而失敗，測試失敗後，經
      過20分鐘，第測試第二次，測出酒精濃度為0 ．61 mg/l
      等語（見本院95年2 月6 日訊問筆錄）。
    (二)本院核諸本件卷存證據資料內並無任何積極證據足以證明
      證人乙○○前開供述係屬虛偽，亦無有足以令人顯信其供
      述為不可採之品性證據或前科證據存在，本院自不得以證
      人乙○○為本件開單告發受處分人之員警而全盤抹煞其在
      訴訟上所具有之證人資格及其證言之憑信性。況且，被告
      嗣後於警詢時亦供稱：「我於94年11月19日上午零時52分
      許駕駛重機車車號CGM－411號，在台北市○○區○○街水
      門口因酒後駕車為警方攔停檢測。」、「我於昨（18日）
      19時30分左右，在台北市○○路附近與朋友喝，我自己大
      約喝二瓶瓶裝啤酒。」、「經警方告知酒精檢測呼氣濃度
      值為0． 61mg/l。該測定值是我親自吹氣的」等語，有其
      警詢筆錄及酒精呼氣濃度測試結果（案號0115）影本在卷
      可稽，益見證人乙○○前開證述，尚與事實相符，應可採
      信。受處分人事後輕描淡寫辯稱：其僅係吃有加些酒精之
      麻油雞，精神狀態十分清醒，攔檢員警在現場檢測3 次均
      檢測不出任何結果，抵達華江派出所後，員警又再對受處
      分人進行酒精濃度檢測，一連兩次仍無結果，員警仍不願
      讓受處分人離去，直到第3 次檢測出受處分人之酒精濃度
      為「0 ．61mg/l」云云，核屬事後卸責之詞，不足採信。
      受處分人所援引之大法官釋字第521 號、第313 號、第51
      1 號等解釋意旨、警察職權行使法第3 條第2 項之規定等
      ，更不足為其有利認定之依據。
    (三)依道路交通管理處罰條例第35條第1 項第1 款、道路交通
      安全規則第114 條第2 款之規定，只要汽車駕駛人經測式
      檢定其酒精濃度超過規定標準即酒精呼氣濃度超過每公升
      0 ‧25毫克以上者，處1 萬5 千元以上6 萬元以下罰鍰，
      並當場移置保管其車輛及吊扣其駕駛執照1 年，已如前述
      ，是以，受處分人受檢測當時是否已在「精神狀態十分清
      醒之下」云云，尚不足以解免於受處分人已違反前開規定
      之客觀責任。
    (四)參以主管機關交通部會同內政部依據道路交通管理處罰條
      例第92條第3 項之授權所制定之「違反道路交通管理事件
      統一裁罰基準及處理細則」第2 條規定：「處理違反道路
      交通管理事件之程序及統一裁罰基準依本細則之規定辦理
      。前項統一裁罰基準，如附件違反道路交通管理事件統一
      裁罰基準表」，亦即，汽車駕駛人違反道路交通管理處罰
      條例第35條之規定時，前開法規命令就其裁罰基準已有明
      白規定，原處分機關自有依據該法規命令裁罰之義務；而
      查，本件受處分人乃騎乘系爭車輛經檢定酒精呼氣濃度為
      「0 ．61mg /l 」，且已於舉發單位所規定之前開到案期
      限內提出申訴，原處分機關所為之處分，核與前開裁罰基
      準所制定之標準相符，受處分人辯稱：本件處分確實過重
      ，並違反憲法上之法律明確性原則、比例原則及信賴保護
      原則云云，顯有誤會，不足採憑。
    (五)95年2 月5 日生效之行政罰法第26條固有規定：「一行為
      同時觸犯刑事法律及違反行政法上義務規定者，依刑事法
      律處罰之。但其行為應處以其他種類行政罰或得沒入之物
      而未經法院宣告沒收者，亦得裁處之。前項行為如經不起
      訴處分或為無罪、免訴、不受理、不付審理之裁判確定者
      ，得依違反行政法上義務規定裁處之。」，本件受處分人
      經測定之酒精呼濃度已高達0 ．61mg /l ，已合乎舉發單
      位依觸犯刑法公共危險罪嫌偵辦之標準，然而，同法第45
      條第1 項亦已規定：「本法施行前違反行政法上義務之行
      為應受處罰而未經裁處，於本法施行後裁處者，除第15條
      、第16條、第18條第2 項、第20條及第22條規定外，均適
      用之。」亦即解釋上，本件違規事實既於行政罰法生效前
      已由原處分機關裁處，自無行政罰法第26條之適用，附此
      敘明。
    (六)基上，受處分人前揭空言否認，均不足採信。本件事證已
      臻明確，受處分人之前開違規行為堪以認定。
五、綜上所述，受處分人確有在前開時、地，經測試檢定其酒精
    濃度超過規定標準而駕車之違規行為。原處分機關依前開道
    路交通管理處罰條例第35條第1 項第1 款及違反道路交通管
    理事件統一裁罰基準表規定裁處受處分人罰鍰4 萬5 千元，
    並吊扣駕駛執照12月，核無違誤，本件異議為無理由，應予
    駁回。
六、據上論斷，應依道路交通案件處理辦法第19條，裁定如主文
    。
中    華    民    國    95    年    2     月    9     日
                  交通法庭  法  官  蔡守訓
以上正本證明與原本無異。
如不服本裁定，應於裁定送達後5日內向本院提出抗告狀。
                            書記官  廖純瑜
中    華    民    國    95    年    2     月    9     日


司法院資訊處製作；財團法人民間司法改革基金會備份。
